【裁判字號】    99,交聲,550
【裁判日期】    990427
【裁判案由】    交管條例聲異
【裁判全文】
臺灣板橋地方法院交通事件裁定         99年度交聲字第550號
原處分機關  交通部公路總局臺北區監理所蘆洲監理站
異  議  人
即受處分人  甲○○
上列受處分人因違反道路交通管理處罰條例事件，對於交通部公
路總局臺北區監理所蘆洲監理站中華民國99年2 月26日所為之處
分（原處分案號：北監蘆字第裁46-C00000000號），聲明異議，
本院裁定如下：
    主  文
原處分撤銷。
甲○○汽車駕駛人，駕駛汽車經測試檢定酒精濃度超過規定標準
，應吊扣普通重型機器腳踏車駕駛執照拾貳個月及接受道路交通
安全講習。
    理  由
一、按道路交通管理處罰條例所稱之汽車，包括機器腳踏車，道
    路交通安全規則第2 條第1 項第1 款及道路交通管理處罰條
    例第3 條第8 款均有明定。次按汽車駕駛人，駕駛汽車經測
    試檢定有酒精濃度超過規定標準之情形者，處新臺幣一萬五
    千元以上六萬元以下罰鍰，並當場移置保管該汽車及吊扣其
    駕駛執照一年；汽車駕駛人，有道路交通管理處罰條例第35
    條第1 項規定之情形者，應接受道路交通安全講習；汽車駕
    駛人有飲用酒類後其吐氣所含酒精濃度超過每公升0.25毫克
    者，不得駕車，道路交通管理處罰條例第35條第1 項第1 款
    、第24條第1 項第2 款、道路交通安全規則第114 條第2 款
    分別定有明文。
二、本件異議人即受處分人甲○○於民國98年10月2 日凌晨1 時
    47分許，騎乘車牌號碼216-CNJ 號普通重型機器腳踏車，在
    臺北縣三重市○○街與河邊北街256 巷交岔路口處，因酒後
    駕車經測試檢定有酒精濃度超過規定標準（每公升0.77毫克
    ）之違規事實（刑案部分業經本院以98年度交簡字第6234號
    判處罰金新臺幣五萬元，如易服勞役，以新臺幣一千元折算
    一日確定），經臺北縣政府警察局三重分局長泰派出所警員
    以受處分人駕駛汽車有違反前揭道路交通管理處罰條例第35
    條第1 項第1 款規定之行為當場製單舉發，嗣受處分人到案
    接受裁罰，原處分機關乃依道路交通管理處罰條例第35條第
    1 項第1 款、第24條第1 項第2 款（裁決書漏引第1 項第2
    款，應予補正）規定裁處吊扣駕駛執照12個月，並應參加道
    路交通安全講習。
三、受處分人甲○○提出聲明異議意旨略以：伊因平時要跑業務
    ，需要汽車駕駛執照，不方便被吊扣等語。經查：
  (一)受處分人於上揭時間確有在飲用酒類後騎乘車牌號碼216-CN
    J 號普通重型機器腳踏車，於上述路段為警攔停稽查實施酒
    精測試後當場製單舉發等情事，此有臺北縣政府警察局98年
    10月2 日北縣警交字第C00000000 號舉發違反道路交通管理
    事件通知書、交通部公路總局臺北區監理所蘆洲監理站99年
    2 月26日北監蘆字第裁46-C00000000號違反道路交通管理事
    件裁決書各一件附卷可稽，且為受處分人所不爭執，此部分
    之事實，已可認定。
  (二)按道路交通管理處罰條例第68條於94年12月14日修正，並自
    95年3 月1 日施行，修正前規定：「汽車駕駛人，因違反本
    條例及道路交通安全規則之規定，受吊扣或吊銷駕駛執照處
    分時，吊扣或吊銷其持有各級車類之駕駛執照」，修正後規
    定：「汽車駕駛人，因違反本條例及道路交通安全規則之規
    定，受吊銷駕駛執照處分時，吊銷其持有各級車類之駕駛執
    照」，將原規定之吊扣行為人所持有之各級車類駕駛執照等
    規定刪除，考其修正理由，乃舊法將違規駕駛人所持有各級
    車類之駕駛執照一併吊扣，失之過酷，影響人民工作及生活
    甚鉅，故修正後乃規定吊扣駕駛執照處分時，不再吊扣其持
    有各級車類之駕駛執照，僅得吊扣違規或違法當時所駕駛車
    種之駕駛執照（臺灣高等法院暨所屬法院97年法律座談會刑
    事類提案第40號參照）。職是，本件受處分人領有小型車普
    通駕駛執照，有汽車駕照基本資料附卷足憑，其騎乘普通重
    型機器腳踏車違反交通法令，依法所受之處分應為限制其駕
    駛普通重型機器腳踏車之權利，而非限制其駕駛小型車之權
    利。受處分人現實上雖僅持有小型車普通駕駛執照，而未領
    有普通重型機器腳踏車駕駛執照，惟主管機關仍可利用電腦
    資料處理或在小型車普通駕駛執照註記或其他方式，吊扣受
    處分人普通重型機器腳踏車之駕駛執照，執行層面應可適當
    克服（臺灣高等法院暨所屬法院98年法律座談會刑事類提案
    第20號參照）。
四、綜上所述，受處分人確有在上開時、地，因酒後騎乘普通重
    型機器腳踏車之駕駛汽車行為，經測試呼氣中酒精濃度超過
    規定標準之違規情事。原處分機關裁處吊扣受處分人駕駛執
    照（現實持有之小型車普通駕駛執照）12個月，逾越現行道
    路交通管理處罰條例第68條之規範意涵及範圍，容有未洽。
    原處分既有上開可議之處，自應由本院將原處分撤銷，以受
    處分人有違反道路交通管理處罰條例第35條第1 項第1 款，
    因酒後騎乘普通重型機器腳踏車經測試檢定有酒精濃度超過
    規定標準（每公升0.77毫克）之違規事實，依該條項款、第
    24條第1 項第2 款及違反道路交通管理事件統一裁罰基準表
    之規定，裁處其應吊扣普通重型機器腳車駕駛執照12個月及
    接受道路交通安全講習如主文第二項所示，以資適法。
據上論斷，應依道路交通案件處理辦法第20條，裁定如主文。
中    華    民    國    99    年    4     月    27    日
                  交通法庭    法  官  張江澤
以上正本證明與原本無異。
如不服本裁定，應於送達後5日內，向本院提出抗告狀。
                              書記官  梁宜庭
中    華    民    國    99    年    4     月    28    日

司法院資訊處製作；財團法人民間司法改革基金會備份。
